【裁判字號】    85,台上,1129
【裁判日期】    850307
【裁判案由】    重傷害
【裁判全文】
最高法院刑事判決                              八十五年度台上字第一一二九號
    上  訴  人  甲○○
    選任辯護人  任
右上訴人因乙○○自訴重傷害案件，不服台灣高等法院中華民國八十四年七月十八日
第二審判決（八十四年度上訴字第一四二二號，自訴案號：台灣基隆地方法院八十三
年度自字第卅八號），提起上訴，本院判決如左：
    主  文
原判決關於甲○○部分撤銷，發回台灣高等法院。
    理  由
本件原判決認定上訴人甲○○係基隆市警察局第三分局警員，於民國八十二年十月二
十三日下午九時三十分許，與警員石永貴等在基隆市○○街○路地下道出口處指揮交
通，實施攔截臨檢時，適有胡全治無照駕駛機車，後載簡文富、丙○○經過，胡全治
見警臨檢，為恐無照駕駛受罰，竟未減速停車受檢，駛入來車道加速闖過，適上訴人
站在車道中央雙黃線上指揮路過車輛靠邊接受檢查，見狀一時氣憤，以傷害之意思，
於胡全治駕駛之機車駛過其面前時，以手持之警棒自後朝後座之丙○○擊打，恰巧丙
○○回頭觀望，致一棒擊中丙○○之右眼，造成右眼瞼瘀血，外傷性前房出血，黃斑
部出血並裂孔，雖經治療矯治，視力裸視僅○‧○一，矯治視力亦僅○‧○二，即約
只能對一公尺範圍內看到模糊之象，如非熟識之人，既使在一公尺內，亦無法認出其
人，其右眼視能因而毀敗等情，經被害人丙○○法定代理人乙○○提起自訴，因而撤
銷第一審此部分不當之判決，仍論處上訴人傷害致重傷罪刑，固非無見。
惟查(一)自訴事實除上訴人毆擊被害人右眼受重傷外，尚有腦部瘀傷，卷附診斷證明書
亦載明被害人於八十二年十月廿三日就診，頭部有外傷等情（偵查卷第十六頁），原
判決卻認定被害人自陳案發二天以後才發現此傷，顯非被告所為云云（原審判決第三
頁及第四頁），顯與卷證資料不符，究該頭部外傷如何形成，是否上訴人所為，自應
詳查審認。又上訴人係於執行臨檢公務時，見被害人等不停車受檢，反而闖越來車道
逆向急駛，一時氣憤，以警棒毆擊被害人，如果屬實，有無刑法第一百卅四條公務員
假借職務上之權力、機會或方法犯罪之加重原因，非無研求餘地。(二)與被害人同車之
簡文富、胡全治及與上訴人同時執勤之石永貴（判決無罪確定）等人在警、偵訊中一
再供證未目睹當時情況，只聽到撞擊聲音，不知被害人究竟如何受傷各等語（偵查卷
第廿六、九十、九十五、一○八、一七五、一八二等頁），石永貴在第一審並稱有用
卷宗夾擲打，不知有否打中云云（第一審卷第卅八頁），各該證言自非可為被害人指
訴之佐證，原審不予採信，又未說明其理由，卻依憑簡文富、胡全治嗣後有利被害人
之供詞論罪，亦嫌理由未備。(三)按審理事實之法院，對於案內一切證據，除認為不必
要者外，均應詳為調查，期能發現真實，上訴人一再請求與被害人及胡全治、簡文富
等人對質，及再將被害人之右眼傷情送其他機關鑑定是否達重傷害程度，此皆與待證
事實有重要關係，在客觀上亦認屬應行調查之證據，原審恝置未理，亦有調查證據未
盡之違誤。以上或為上訴意旨所指摘，或為本院得依職權調查之事項，應認有發回更
審之原因。又卷附長庚紀念醫院之診斷書及病歷（偵查卷第十四頁、第一四○頁），
均記載被害人就醫日期為八十二年十月廿二日，究係筆誤或本件涉案時間認定有誤，
案經發回，自應一併查明。
據上論結，應依刑事訴訟法第三百九十七條、第四百零一條，判決如主文。
中      華      民      國    八十五    年      三      月      七      日
                              最高法院刑事第九庭
                                  審判長法官  謝  家  鶴
                                        法官  羅  一  宇
                                        法官  吳  昭  瑩
                                        法官  花  滿  堂
                                        法官  陳  世  淙
      右正本證明與原本無異
                                              書  記  官
中      華      民      國    八十五    年      三      月      十三    日


司法院資訊處製作；財團法人民間司法改革基金會備份。
